臺灣宜蘭地方法院民事簡易判決
110年度羅簡字第296號
原      告  蘇慧萍  
訴訟代理人  黃豪志律師（法律扶助）
被      告  李順文  
上列當事人間請求損害賠償事件，原告提起刑事附帶民事訴訟，
經本院刑事庭裁定移送前來（110年度交附民字第67號），本院
於中華民國111年3月21日言詞辯論終結，判決如下：    
　　主　文
被告應給付原告新臺幣壹拾參萬玖仟柒佰肆拾伍元，及自民國一
百一十一年二月二十六日起至清償日止，按週年利率百分之五計
算之利息。
原告其餘之訴駁回。
訴訟費用由被告負擔五分之一，餘由原告負擔。
本判決第一項得假執行。
原告其餘假執行之聲請駁回。
　　事實及理由
壹、程序部分
一、按「訴狀送達後，原告不得將原訴變更或追加他訴。但有下
    列各款情形之一者，不在此限：二、請求之基礎事實同一者
    。三、擴張或減縮應受判決事項之聲明者。」民事訴訟法第
    255條第1項第2款、第3款定有明文。查本件原告對被告之訴
    之聲明第1項原為：被告應給付原告新臺幣（下同）65,837
    元，及自起訴狀繕本送達翌日起至清償日止，按週年利率5%
    計算之利息（見本院卷第9頁）；嗣於民國111年3月15日出
    具民事聲請更正狀及於111年3月21日言詞辯論時變更前項聲
    明為：被告應給付原告568,499元，及自民事準備狀繕本送
    達翌日起至清償日止，按週年利率5%計算之利息（見本院卷
    第82、87頁）。核原告所為之訴之變更，係就所主張之同一
    侵權行為事實，追加其請求損害賠償之項目，並擴張應受判
    決之聲明，揆諸上開法律規定，自應准許，合先敘明。
二、本件被告經合法通知，未於言詞辯論期日到場，核無民事訴
    訟法第386條各款所列情形，爰依民事訴訟法第436條第2項
    、第385條第1項前段之規定，准原告之聲請，由其一造辯論
    而為判決。
貳、實體部分
一、原告主張：被告於110年1月6日15時50分許駕駛車牌號碼000
    0-00號自用小客車沿宜蘭縣羅東鎮站東路由北往南方向行駛
    ，行經該路段與羅莊街交岔路口時，見其行向為閃光紅燈，
    為支線道車輛，本應注意汽車行駛至交岔路口，其行進、轉
    彎應遵守燈光號誌且應注意閃光紅燈表示「停車再開」，車
    輛應減速接近，先停止於交岔路口前，讓幹線道車優先通行
    後認為安全時，方得續行，而依當時天候雨、有晨或暮光、
    柏油路面濕潤、無缺陷、道路無障礙物、視距良好等情，並
    無不能注意之情事，竟疏未注意及此貿然左轉，適原告騎乘
    車牌號碼000-000號普通重型機車（下稱系爭車輛）沿宜蘭
    縣羅東鎮羅莊街由東往西方向行駛，行經上開設有閃黃燈號
    誌之交岔路口為幹線道車輛，因閃避不及，兩車發生碰撞，
    致原告因此受有右脛骨骨折、右踝骨骨折等傷害（下稱系爭
    車禍）。又原告因系爭車禍受有前揭傷害，支出33,885元之
    第一次手術費用、5,436元之第二次手術費用、20,000元之
    補品費用、2,178元之醫療器材費用、120,000元之不能工作
    損失、80,000元之看護費用、7,000元之機車修理費用，並
    因精神痛苦得請求慰撫金30萬元，總計被告應賠償原告568,
    499元，為此，爰依侵權行為之法律關係提起本件訴訟等語
    。並聲明：㈠被告應給付原告568,499元，及自民事準備狀繕
    本送達翌日起至清償日止，按週年利率5%計算之利息。㈡願
    供擔保請准宣告假執行。
二、被告經本院合法通知，未於言詞辯論期日到場，亦未提出書
    狀為任何聲明及陳述。
三、本院之判斷
(一)按「因故意或過失，不法侵害他人之權利者，負損害賠償責
    任。」「汽車、機車或其他非依軌道行駛之動力車輛，在使
    用中加損害於他人者，駕駛人應賠償因此所生之損害。」民
    法第184條第1項前段、第191條之2本文分別定有明文。查原
    告主張被告於上開時、地駕駛車輛有支線道車輛未禮讓幹線
    道車輛，及未遵守燈光號誌先停止於交岔路口前之過失，致
    撞及系爭車輛而肇事，造成原告受有傷害等事實，業據提出
    醫療財團法人羅許基金會羅東博愛醫院110年2月9日羅博醫
    診字第2102018709號診斷證明書、110年4月6日羅博醫診字
    第2104009560號診斷證明書、111年3月8日羅博醫診字第220
    3016452號診斷證明書及宜蘭縣政府警察局羅東分局開羅派
    出所道路交通事故當事人登記聯單等為證（見本院卷第23-2
    5、84頁），並有卷附道路交通事故現場圖、道路交通事故
    調查報告表(一)、(二)、調查筆錄、系爭車禍事故現場照片
    等可稽（見宜蘭縣政府警察局羅東分局警羅偵字第11000118
    49號卷第5-10、13-17頁），且被告上開不法侵權行為，前
    經原告提起過失傷害刑事告訴，由臺灣宜蘭地方檢察署檢察
    官向本院提起公訴，為本院以110年度交易字第230號判決處
    被告有期徒刑2月，業經本院調閱該案刑事卷宗核閱屬實，
    且被告於前開案件審理中亦自承：我承認檢察官起訴之犯罪
    事實等語（見本院110年度交易字第230號卷第27、39頁），
    又被告經本院合法通知後，既未於言詞辯論期日到場爭執，
    復未提出書狀答辯以供本院斟酌，依民事訴訟法第280條第3
    項、第1項之規定，對原告前揭主張之事實已生自認之效力
    ，本院復審酌前揭證據，堪認原告前揭主張為真實。是被告
    確有上開駕駛車輛之過失行為，致原告受有前開傷勢，原告
    依據侵權行為法律關係請求被告賠償，自屬有據。
(二)茲就原告主張之各項請求有無理由，判斷如下：
　1.醫療費用部分：
　　原告主張因受有前揭傷害，先於110年1月7日接受開放性復
    位併鋼釘內固定手術（第一次手術），嗣於111年2月6日進
    行拔釘手術（第二次手術），其第一次手術之相關醫療費用
    為33,885元、第二次手術之相關醫療費用為5,436元等情，
    業據提出醫療財團法人羅許基金會羅東博愛醫院110年2月9
    日羅博醫診字第2102018709號診斷證明書、110年4月6日羅
    博醫診字第2104009560號診斷證明書、111年3月8日羅博醫
    診字第2203016452號診斷證明書及醫療費用收據在卷可憑（
    見本院卷第23-24、26-32、84-85頁），其此部分請求應有
    理由，應予准許。
　2.補品費用部分：
　　原告主張因受有前揭傷害，購買補品共花費20,000元等情，
    固據提出收據2張為據（見本院卷第33頁）。惟原告並未舉
    出任何證據證明其有何服用補品之必要，是其請求此部分費
    用，尚乏所憑，不應准許。
　3.醫療器材費用：
　　原告主張因受有前揭傷害，為治療、助益其復原而購買相關
    醫療器材，共計支出2,178元等情，業據提出杏一medfirst
    電子發票證明聯為據（見本院卷第34頁），且本院審酌其所
    購買之器材，依其所受傷勢堪信確有必要，其此部分請求應
    有理由，應予准許。
　4.不能工作損失部分：
　　原告主張因受有前揭傷害而無法工作5個月，以其於因系爭
    車禍受傷前為保姆，月薪為24,000元，計損失120,000元云
    云。惟原告就其於系爭車禍前擔任保姆工作，月薪24,000元
    乙節，未提出任何證據以實其說，更與本院函調其稅務電子
    閘門財產所得調件明細表所示其自107年至109年間完全沒有
    任何所得收入之情形不符，其請求不能工作之損失，尚乏所
    憑，不應准許。
　5.看護費用部分：
　　原告主張因受有前揭傷害，於第一次手術之住院期間10日及
    出院後30日內均需專人看護，以每日2,000元計，共可請求8
    0,000元等情，經核其所主張之住院期間10日及出院後30日
    需專人看護等節，均與所提醫療財團法人羅許基金會羅東博
    愛醫院110年2月9日羅博醫診字第2102018709號診斷證明書
    、110年4月6日羅博醫診字第2104009560號診斷證明書所載
    情形相符（見本院卷第23-24頁）；至原告雖未提出看護費
    用之支出收據，而主張係由其家人負責看護，然按親屬代為
    照顧被害人之起居，固係基於親情，但親屬看護所付出之勞
    力並非不能評價為金錢，雖因二者身分關係而免除被害人之
    支付義務，惟此種基於身分關係之恩惠，自不能加惠於加害
    人，故由親屬看護時雖無現實看護費之支付，仍應認被害人
    受有相當於看護費之損害，得向加害人請求賠償，始符公平
    原則（最高法院94年度台上字第1543號、89年度台上字第17
    49號判決意旨參照）。從而，本件原告既確有受專人看護40
    日之必要，其由家人負責看護後，依我國一般看護費之市場
    行情全日看護2,000元向被告請求共計80,000元之看護費用
    （40日×2,000元=80,000元），為有理由，應予准許。
　6.機車修理費用部分：
　　原告主張因系爭車禍，致其所有系爭車輛受有損害，而支出
    7,000元之機車修理費用。惟原告就其此部分主張，未提出
    任何證據以實其說，亦未提出任何單據以資證明，是其請求
    此部分費用，尚乏所憑，不應准許。
　7.精神損害賠償（即慰撫金）部分：
　　按不法侵害他人之人格權，被害人受有非財產上損害，請求
    加害人賠償相當金額之慰撫金時，法院對於慰撫金之量定，
    應斟酌實際加害情形、所造成之影響、被害人所受精神上痛
    苦之程度、兩造之身分、地位、經濟狀況及其他各種情形，
    俾為審判之依據（最高法院51年台上字第223號判例、89年
    度台上字第1952號判決、86年度台上字第511號判決、86年
    度台上字第3537號判決意旨參照）。是本院斟酌本件系爭車
    禍發生之經過、被告過失之情形、原告因被告之過失造成之
    傷勢輕重、精神痛苦情形，暨兼衡雙方當事人身份、地位及
    經濟能力、加害程度及原告所受損害等一切情狀後，認原告
    請求被告賠償精神慰撫金300,000元，尚屬過高，其請求被
    告賠償之精神慰撫金於80,000元之範圍內為適當，應予准許
    。逾此部分之請求，為無理由，應予駁回。
　8.綜上所述，原告所得向被告請求之損害賠償為201,499元（3
    3,885元+5,436元+2,178元+80,000元+80,000元=201,499元
    ）。
(三)又按「保險人依本法規定所為之保險給付，視為被保險人損
    害賠償金額之一部分；被保險人受賠償請求時，得扣除之。
    」強制汽車責任保險法第32條定有明文。此一規定之立法目
    的，在於保險人之給付乃由於被保險人支付保險費所生，性
    質上屬於被保險人賠償責任之承擔或轉嫁，自應視為加害人
    或被保險人損害賠償金額之一部分，為避免受害人雙重受償
    ，於受賠償請求時，自得扣除之。查本件被告投保強制汽車
    責任保險，於系爭車禍後，原告已因此具領強制汽車責任保
    險金共61,754元，此有旺旺友聯產物保險股份有限公司111
    年2月8日(111)旺總汽車字第0208號函暨所附投保證明、理
    賠計算書、理賠申請書、賠償給付同意書、匯款交易明細等
    在卷可憑（見本院卷第49-58、81頁），並為原告所不爭執
    ，自堪認定。揆諸上開說明，此揭金額應自原告上開請求之
    金額中予以扣除。據此，原告得請求被告賠償之金額應為13
    9,745元（計算式：201,499元－61,754元＝139,745元），逾
    此範圍，不應准許。
(四)末按「給付無確定期限者，債務人於債權人得請求給付時，
    經其催告而未為給付，自受催告時起，負遲延責任。其經債
    權人起訴而送達訴狀，或依督促程序送達支付命令，或為其
    他相類之行為者，與催告有同一之效力。」「遲延之債務，
    以支付金錢為標的者，債權人得請求依法定利率計算之遲延
    利息。」「應付利息之債務，其利率未經約定，亦無法律可
    據者，週年利率為百分之5。」民法第229條第2項、第233條
    第1項前段、第203條分別定有明文。原告對被告之損害賠償
    請求權，為未定給付期限之金錢債權，揆諸前揭規定，原告
    請求被告給付自民事準備狀繕本送達被告翌日即111年2月26
    日（見本院卷第48頁）起至清償日止之法定遲延利息，為有
    理由。
四、綜上所述，原告依侵權行為之法律關係，請求被告賠償139,
    745元，及自111年2月26日起至清償日止，按週年利率5%計
    算之利息，為有理由，應予准許，逾此部分之請求，為無理
    由，應予駁回。　　
五、本件原告勝訴部分，係適用簡易程序所為被告敗訴之判決，
    爰依民事訴訟法第389條第1項第3款之規定，依職權宣告假
    執行。原告雖聲明願供擔保請准宣告假執行，惟本院既已職
    權宣告之，原告此部分聲請，核僅為促請本院職權發動，自
    無庸另為准駁之諭知，附此指明。至原告敗訴部分之訴既經
    駁回，其假執行之聲請亦失所依據，應併予駁回。
六、本件事證已臻明確，原告其餘攻擊防禦方法及所提之證據，
    經審酌後均與判決之結果不生影響，爰不另一一論述，併此
    敘明。
七、訴訟費用負擔之依據：民事訴訟法第79條。
中　　華　　民　　國　　111 　年　　4 　　月　　18　　日
    　　　　　　　臺灣宜蘭地方法院羅東簡易庭
　　　　　　　　　　　　　　　　　法　官  張文愷
　　　　　　　　　　　　　　　　　　
以上為正本係照原本作成。
如對本判決上訴，須於判決送達後二十日內向本院提出上訴狀，
同時表明上訴理由；如已於本判決宣示後送達前提起上訴者，應
於判決送達後十日內補具上訴理由（均須按他造當事人之人數附
繕本）。
如委任律師提起上訴者，應一併繳納上訴審裁判費。
中　　華　　民　　國　　111 　年　　4 　　月　　18　　日
                                  書記官  林仁修